【裁判字號】    92,易,1238
【裁判日期】    920528
【裁判案由】    過失致死等
【裁判全文】
臺灣臺中地方法院刑事判決                        九十二年度易字第一二三八號
    公  訴  人  臺灣臺中地方法院檢察署檢察官
    被      告  丙○○
右列被告因過失致死等案件，經檢察官提起公訴（九十一年度偵字第一八八八九號）
，本院判決如左：
    主  文
丙○○因過失致人於死，處有期徒刑拾月。
    事  實
一、丙○○為台中市○○○街一二九號一樓順崴企業有限公司（下稱順崴公司）之共
    同經營者之一，平日以駕駛Ｂ五─七三五六號自用小貨車至各汽車修配廠回收廢
    油為業。緣於民國（下同）九十一年七月二十五日下午六時四十分許，丙○○因
    其所駕駛之上開自用小貨車載貨平台裝置之儲油槽體發生裂痕，乃將車駛至台中
    市○○街一八一號由黃志中所經營之金盛熔接廠，委託黃志中以氬氣焊接油槽裂
    痕。丙○○原應注意其自用小貨車儲油槽內尚有殘留黑色油品，該油品含有汽油
    類促燃劑，於氣焊前應注意先將儲油槽清洗、冷卻、通風，以避免氬氣燒焊時槽
    體內高溫揮發釋放可燃性氣體迅速膨脹，至爆炸界限會瞬間引燃氣爆發生危險，
    且依當時情形亦無不能注意之情事，竟疏未注意先將油槽清洗乾淨，且於黃志中
    表示不願代為焊接，油槽應予換新時，竟仍向黃志中表示已將槽體內廢油放光，
    且自行以手提砂輪機拋光待焊補之儲油槽體，致黃志中誤信丙○○所言，於同日
    晚上七時二十分許在氣焊作業過程中，因儲油槽體爆開產生氣爆，導致黃志中及
    當時正好在場之黃志中女兒黃于庭均被氣爆灼傷，其中黃志中經送醫延至九十一
    年八月十三日上午四時三十分許，因氣爆灼傷導致敗血症死亡，而黃于庭則受有
    一度燒傷：額頭、雙上肢、右下肢、部分左下肢，佔全身表面積百分之十九點五
    ；二度燒傷：左臉、部份左下肢，佔身體表面積百分之三之傷害。
二、案經黃志中之配偶甲○○、兒子黃柏誠及被害人黃于庭委由其母甲○○訴請臺灣
    臺中地方法院檢察署檢察官偵查起訴。
    理  由
一、訊據被告丙○○雖坦承於右開時地委由被害人黃志中焊接油槽發生氣爆致黃志中
    因氣爆灼傷死亡及告訴人黃于庭受傷之事實不諱，惟矢口否認有何過失犯行，辯
    稱：伊事先有用清水清洗油槽半小時，並讓油槽通風一小時，有將油槽清洗乾淨
    ，不知為何油槽內還會有黑油，且不知為何會發生爆炸云云。惟查，被告右揭犯
    行，業據告訴人甲○○、黃于庭指訴綦詳，核與證人丁○○、陳坤澤二人所述相
    符，而被害人黃志中確因本件氣爆灼傷導致敗血症死亡，亦經臺灣彰化地方法院
    檢察署檢察官督同檢驗員相驗屍體屬實，製有勘驗筆錄、相驗屍體證明書、驗斷
    書附於該署九十一年度相字第五四八號卷可稽。另告訴人黃于庭則受有一度燒傷
    ：額頭、雙上肢、右下肢、部分左下肢佔全身表面積百分之十九點五；二度燒傷
    ：左臉、部份左下肢佔全身體表面積百之三，亦有中山醫學大學附設醫院診斷證
    明書在卷可參。另本件災害發生之原因係被告所有之自用小貨車上儲油槽殘存油
    汙，於氣焊時發生氣爆所導致，而該油槽內殘留之油汙為含有可燃性促燃劑等事
    實，並有台中市消防局火災原因調查報告書一件、照片二十二張及內政部消防署
    火災證物鑑定報告一件附卷可證。而被告本應注意其自用小貨車儲油槽內尚有殘
    留油品，且該油品含有汽油類促燃劑，於氣焊前應注意先將儲油槽清洗、冷卻、
    通風，以避免氬氣燒焊時槽體內高溫揮發釋放可燃性氣體迅速膨脹，至爆炸界限
    會瞬間引燃氣爆發生危險，而依當時情形被告亦無不能注意之情事，竟疏未注意
    先將油槽清洗、冷卻、通風，即貿然委託黃志中以氬氣焊接油槽裂痕，導致在氣
    焊作業中儲油槽體爆開，足證被告之行為顯有過失。被告雖辯稱有將油槽清洗乾
    淨並通風云云，惟查，依台中市消防局火災原因調查報告書「三、火災後現場勘
    查（二）起火處研判：２所載：屋外地板及玻璃牆，散落爆開儲油槽內噴濺油污
    ，及六、結論（三）所載：現場蒐證採樣，爆開油槽體內殘留液體，送內政部消
    防署鑑析結果，發現證物中含有汽油類促燃劑」，另依現場照片顯示，爆開之儲
    油槽處之附近地板、玻璃門確有油品散布（照片９、１６、１７），而證人丁○○亦到庭具結證稱：伊約於當天晚上六點三十分許至該處，當時地上並沒有黑油
    等語，顯然在該處之地板及玻璃牆，確係爆開之儲油槽內之油污噴濺所致，且儲
    油槽內亦有殘油，亦經證人即本件爆炸之鑑定人乙○○證明屬實，故被告辯稱有
    將儲油槽清洗乾淨云云，顯係畏罪卸責之詞而不足採。另被告之選任辯護人雖辯
    護稱，被害人黃志中係承攬本件焊接工作，即應善盡承攬人承作之檢查義務，包
    括儲油槽內有無殘留油品、該油品之性質有無引爆可能，故本件應係被害人黃志
    中未善盡檢查、判斷義務所致，不得令被告負過失之責等語，惟查，證人丁○○
    於警訊及本院審理時到庭具結證稱：伊於當天晚上六點二十分到六點半之間有騎
    乘機車去那裡拆卸，當時我有看到被告開車過來，被告來的時候有告訴黃志中說
    要補桶子，黃志中因為要提早休息，所以有推辭說等我的部分修理好後他就不做
    了，被告就自己去拿砂輪機去磨，我的部分做到七點五分或八分之間，我幫黃志
    中收拾工具，被告車子是我的車子離開後被告的車子才進來，我離開前有聽到黃
    志中告訴油槽車司機說不想幫他焊接，要他去換一個新的油槽等語，而告訴人甲○○亦到庭陳稱：當天因為要回娘家辦事情所以提早休息，被告來的時候我在等
    我先生下班及顧小孩，我們要拉鐵門下來時被告將車子開進來，所以沒有辦法拉
    下來，當時我先生本來不想做被告的生意，已經打算要休息了，東西也收好了，
    而砂輪機是否被告自己拿去磨的等語，即被告亦自承，當天伊去的時候黃志中二
    夫妻有說要早一點休息等語，則顯然被害人係在被告半強迫之狀態下始承接本件
    焊接工作，再者，被告是否確有將油槽清洗乾淨、油槽內是否殘留有油品、該油
    品究係何種類，被告應最為知悉，則在被告保證已將油槽清洗乾淨並通風完畢，
    且自行以砂輪機磨待焊接之油槽之情形下，被害人黃志中相信被告所言而為其焊
    接，又如何能將此過失歸究於被害人黃志中未負檢查之責？且被告自稱，伊事先
    有用清水清洗油槽半小時，並讓油槽通風一小時，有將油槽清洗乾淨，不知為何
    油槽內還會有黑油云云，則在被告有意清洗之情形下，仍殘留有油品，而被告又
    不知為何尚有殘油，又如何責令僅負檢查義務之被害人黃志中確能知悉油槽內確
    有殘油？而被害人黃志中既不知油槽內尚有殘油，又如何責令其負過失之責？
    是此部分所辯亦不足採，被告應有過失洵堪認定，且被告之過失行為，與被害人
    黃志中死亡及告訴人黃于庭受傷之結果間，具有相當之因果關係，其過失致死及
    過失傷害犯行均堪認定。被告之選任辯護人雖聲請將上開殘留油品送請內政部警
    政署刑事警察局鑑定該油品所含促燃劑之類別、性質，以查明被告是否在回收潤
    滑油過程中遭不明人士混雜、滲入非屬潤滑油類之具有促燃劑成份之他種液體。
    惟查，經本院依職權傳喚專家證人即台中市消防局調查課技士乙○○（亦為本件
    爆炸之鑑定人）到庭具結證稱：「潤滑油要燒起來的話要持續的高溫才會燃燒，
    但是潤滑油並不算可燃性促燃劑，所謂促燃劑就是要給它火源就會直接燃燒，比
    如汽油，機油、潤滑油廣義講起來也算，但是機油、潤滑油雖也算是可以促進燃
    燒，可是潤滑油沸點較高，揮發就較不容易，要燃燒就要持續給它較高的溫度，
    所以本件照我推斷應該不僅止於機油，應該還有汽油成分，若單純的機油不太容
    易引起氣爆等語，雖其亦證稱本案油品應該摻有汽油成分，而非全係機油或潤滑
    油所致，惟查，順崴公司所營項目，非僅係機油、潤滑油之回收而已，尚包括石
    油製品之批發、零售，汽機車零件配備批發、零售及廢棄物清除業等，有公司基
    本資料查詢一件附卷（九十一年度發查字第三八五六號卷第十四頁）可稽，則被
    告當天回收之油品是否僅限於機油或潤滑油，本有可疑，且本件災害發生之原因
    ，係被告所有之自用小貨車上儲油槽殘存油品，於氣焊時發生氣爆所導致，已如
    前述，即被告之過失行為係未將儲油槽內之殘存油品清洗乾淨，即向被害人佯稱
    已清洗乾淨並通風完畢，且半強迫的委由被害人黃志中焊接，則即便該殘油確含
    有非屬潤滑油類之具有促燃劑成份之他種油品，若被告能先將儲油槽清洗乾淨，
    亦不致發生本件災害，何況該儲油槽內之殘油亦係被告所回收，其亦無法卸免其
    過失之責，而本件既經專家證人乙○○到庭具結作證，故選任辯護人所為聲請，
    本院認核無必要，併此敘明。
二、核被告所為，係犯刑法第二百七十六條第一項之過失致人於死罪及第二百八十四
    條第一項前段之過失傷害罪。被告所犯前開二罪係基於同一過失行為所致，應依
    刑法第五十五條前段想像競合犯之規定，從一重之過失致人於死罪處斷。爰審酌
    被告僅為自己一時之便利，竟向被害人黃志中佯稱已做好焊接準備，並半強迫被
    害人黃志中為其焊接，因而導致本件傷亡情事，於犯後仍飾詞狡辯，態度不佳，
    且迄今仍未與告訴人等達成民事和解等一切情況，量處如主文所示之刑，以資儆
    懲。
據上論斷，應依刑事訴訟法第二百九十九條第一項前段，刑法第二百七十六條第一項
、第二百八十四條第一項、第五十五條，罰金罰鍰提高標準條例第一條前段，判決如
主文。
中      華      民      國      九十二      年    五      月    二十八  日
                                    臺灣臺中地方法院刑事第一庭
                                        法  官  郭  瑞  祥
右正本證明與原本無異。
如不服本判決，應於判決送達後十日內向本院提出上訴狀，上訴於臺灣高等法院臺中
分院( 須附繕本 )。
                                          書記官
中    華    民    國      九十二      年       五      月     二十九    日
附錄論罪科刑法條
中華民國刑法第二百七十六條第一項
(過失致死罪)
因過失致人於死者，處二年以下有期徒刑、拘役或二千元以下罰金。
中華民國刑法第二百八十四條第一項
(過失傷害罪)
因過失傷害人者，處六月以下有期徒刑、拘役或五百元以下罰金，致重傷者，處一年
以下有期徒刑、拘役或五百元以下罰金。


司法院資訊處製作；財團法人民間司法改革基金會備份。
